最高法院民事判決　　　　　　一○○年度台上字第一六二一號
上　訴　人　楊育美
訴訟代理人　裘佩恩律師
被 上訴 人　國際青年商會中華民國總會台灣省台南市台南女國
　　　　　　際青年商會
法定代理人　劉芷梅
被 上訴 人　邱惠娟
共　　　同
訴訟代理人　江信賢律師
　　　　　　蔡麗珠律師
　　　　　　謝凱傑律師
上列當事人間請求確認會議決議無效等事件，上訴人對於中華民
國一○○年四月八日台灣高等法院台南分院第二審更審判決（九
十九年度上更(一)字第一號），提起上訴，本院判決如下：
    主  文
上訴駁回。
第三審訴訟費用由上訴人負擔。
    理  由
本件上訴人主張：伊曾任被上訴人國際青年商會中華民國總會台
灣省台南市台南女國際青年商會（下稱台南女青商會）會長，於
民國九十六年十月六日辦理九十七年度該會理事長（即會長）選
舉時，雖選出被上訴人邱惠娟為下屆會長，惟邱惠娟因年齡及參
選資格不符章程規定，於九十七年一月三十一日請辭會長職，台
南女青商會理事會乃於翌日通過由伊自九十七年二月一日起暫代
會長職。詎該會於同年五月十日召開第一次臨時會員大會（下稱
系爭臨時會），決議再選任邱惠娟為會長，是項決議違反人民團
體選舉罷免辦法第四十四條第二項及台南女青商會章程之規定，
應屬無效。嗣邱惠娟於同年六月三日召集九十七年度第一次理事
會（下稱系爭理事會），亦屬違反章程而無效。則台南女青商會
既由伊代理會長，邱惠娟復以會長自居，伊自有提起確認之訴之
必要等情。先位聲明，求為確認(一)系爭臨時會決議中關於選舉會
務執行人員（會長、副會長、理事、監事及邱惠娟提名之秘書長
、財務長、法制顧問）之決議無效。(二)系爭理事會所有決議均無
效。(三)邱惠娟自九十七年一月三十一日起喪失台南女青商會會長
身分之判決。並以系爭臨時會決議縱非無效，依民法第五十六條
規定，也得撤銷等情。備位聲明，求為撤銷系爭臨時會除第一項
選舉決議外之決議之判決（未繫屬本院者，不予贅敘）。
被上訴人則以：上訴人之會籍，已遭國際青年商會中華民國總會
（下稱青商總會）開除，且邱惠娟之會長任期業於九十七年十二
月三十一日屆滿，台南女青商會亦於各該年度選出新任會長，上
訴人提起本件訴訟，欠缺權利保護要件等語，資為抗辯。
原審以：青商總會雖於九十八年十二月十六日第五十七屆理事會
第七次會議中開除上訴人總會及分會之會籍，惟台南女青商會章
程第十四條有喪失會員資格之規定，青商總會得否開除分會會員
資格，已非無疑；況青商總會僅由理事會決議開除上訴人會籍決
議，未經全國會員代表大會追認，違反人民團體法第十四條及第
二十七條規定，尚難發生開除之效力。又確認法律關係成立或不
成立之訴，以確認現在之法律關係為限，如已過去或將來應發生
之法律關係，則不得為此訴之標的。查系爭會務執行人員任期為
九十七年五月十日至同年十二月三十一日屆滿，且台南市女青商
會九十八年度至一○○年度之會長等會務執行人員均已依法選出
，並由各年度會務執行人員先後接手運作，為上訴人所不爭，足
認上訴人請求系爭臨時會決議中關於選舉會務執行人員之決議無
效，及邱惠娟自九十七年一月三十一日起喪失台南女青商會會長
身分，均屬過去之法律關係。再者，系爭理事會決議第一案請通
過（九十七年）七月份我愛紅娘活動舉辦案；第二案請通過九十
七年財務收支預算表案；第三案請審查（九十七年）五月份會友
出席積分案；第四案請通過（九十七年）六月份草屯兄妹會聯合
月例會舉辦案；第五案請通過組團參加南二區聯合月例會案；第
六案請通過組團參加南區大會案；第七案請通過台南女二十週年
慶討論案；第八案請通過申請入會見習案；第九案請通過監事張
琴請辭案；第十案請通過常務監事一職王儷珠聘任案；第十一案
請通過本會會館搬遷案（租約到期）等，業已執行完畢，屬過去
之事項，上訴人請求確認系爭理事會所有決議均無效，法律上之
利益顯不存在。至系爭臨時會除第一項選舉決議外之決議，有程
序八討論事項，案由(一)請通過開放章程部分條款案。說明：為讓
九十七年度會務運作順利擬開放會務執行人員資格不受章程第三
十一條、第三十二條及第三十三條之限制。決議：全數無異議照
案通過等語，僅在使九十七年度會務運作順利；或程序十六，授
權第二十一屆理事會擬定年度工作計劃及財務收支預算，亦屬執
行當年度事項，均屬過去，或已執行完畢事項，上訴人請求撤銷
該決議，無法律上之利益。綜上，上訴人先位聲明請求確認系爭
臨時會決議中關於選舉會務執行人員之決議無效，系爭理事會所
有決議均無效，及邱惠娟自九十七年一月三十一日起喪失台南女
青商會會長身分，暨備位聲明請求撤銷系爭臨時會除第一項選舉
決議外之決議，洵非正當，不應准許。因而廢棄第一審所為上訴
人勝訴部分之判決，改判駁回其該部分之訴。經核於法並無違背
。上訴論旨，指摘原判決違背法令，聲明廢棄，非有理由。
據上論結，本件上訴為無理由。依民事訴訟法第四百八十一條、
第四百四十九條第一項、第七十八條，判決如主文。
中    華    民    國  一○○  年    九    月  二十九  日
                      最高法院民事第四庭
                          審判長法官  劉  福  來  
                                法官  陳  國  禎  
                                法官  陳  重  瑜  
                                法官  盧  彥  如  
                                法官  許  澍  林  
本件正本證明與原本無異
                                      書  記  官  
中    華    民    國  一○○  年    十    月   十一   日
                                                      V